臺灣臺北地方法院刑事判決　　　　　　　 96年度訴字第273號
公　訴　人　臺灣臺北地方法院檢察署檢察官
被　　　告　甲○○
上列被告因搶奪案件，經檢察官提起公訴（九十五年度偵字第一
六二八四號），本院判決如下：
    主  文
甲○○共同意圖為自己不法之所有，而搶奪他人之動產，處有期
徒刑捌月。
    事  實
一、甲○○於民國九十五年四月十二日凌晨一時三十七分許，駕
    駛車牌號碼０一三─ＭＹ號營業小客車，車上搭載一名真實
    姓名、年籍不詳之成年男子，行經臺北市中山區○○○路八
    五巷口時，見乙○○自該處某餐廳走出，頗有醉意，竟與該
    名同車之成年男子，共同萌生為自己不法所有之犯意聯絡，
    二人乃一同下車，伸手佯裝扶持乙○○，並乘乙○○不勝酒
    力、未及防備之際，拉扯乙○○斜背於身上之背包，乙○○
    遭渠二人拉扯至林森北路八五巷口對面，因酒醉而倒臥路旁
    ，甲○○與該名成年男子即出手搶奪乙○○所有斜背在身上
    之背包一個，內有皮夾、身分證、駕照、信用卡八張、現金
    新臺幣（下同）十二萬元、天珠二串、ＬＧ廠牌Ｓ１０００
    型手機（下稱ＬＧ手機，序號：000000000000
    000）、ＭＯＴＯＲＯＬＡ廠牌Ｖ３型手機、大霸廠牌手
    機共三支，及乙○○戴於手腕之勞力士手錶一支得手後，旋
    即逃逸，嗣於九十五年四月二十七日、二十八日間，甲○○
    使用其所搶得之上開ＬＧ手機，並將該手機透過不知情之劉
    翰源介紹出售予不知情之徐良源，為警循該手機序號之通聯
    紀錄追查，始悉上情。
二、案經乙○○訴由臺北市政府警察局移送臺灣臺北地方法院檢
    察署檢察官偵查起訴。
    理  由
一、證據之認定：
  (一)被告甲○○於本院審理時，固承認其於上開時間，在告訴人
    乙○○倒臥之身旁，取走高健達所有之皮夾（內有身分證、
    信用卡及現金一萬三千六百元）及ＬＧ手機一支等財物，以
    及使用該手機並將該手機經不知情之劉翰源介紹出售予不知
    情之徐良源之事實，惟否認有何搶奪之犯行，辯稱：當天晚
    上，我開車行經長安東路四八巷時，因乙○○躺臥在長安東
    路四八巷八號門口，以致我的車子無法通過，我才下車將乙
    ○○扶到路旁去，後來我開車在這附近繞了三、四圈以後，
    看見掉在乙○○身邊的皮夾及手機都沒有人拿，我才下車去
    把皮夾跟手機拿起來云云。
  (二)經查：
  1.被告與一名真實姓名、年籍不詳之成年男子，於上開時地，
    見乙○○自餐廳走出，頗有醉意，乃共同伸手佯裝扶持乙○
    ○，一邊強拉乙○○身上斜背之背包欲搶奪之，乙○○抗拒
    ，而與渠二人發生拉扯，嗣因乙○○不勝酒力、跌坐在地，
    被告與該名男子乃伸手將乙○○斜背於身上之背包（內有皮
    夾、身分證、駕照、信用卡八張、現金十二萬元、天珠二串
    、ＬＧ手機、ＭＯＴＯＲＯＬＡ廠牌Ｖ３型手機、大霸廠牌
    手機共三支）及手上穿戴之手錶等財物搶走之事實，迭據證
    人即告訴人乙○○於警詢、檢察官偵訊時及本院審理時證述
    屬實（偵查卷第十二頁至第十九頁、第六六、六七頁、第一
    ０二、一０三頁及本院九十六年五月十七日審判筆錄參照）
    ，並有贓物認領保管單一紙在卷足憑（偵查卷第二八頁參照
    ）。而乙○○於案發前一刻仍使用門號000000000
    0號行動電話與有人通話，至本件案發時方終止通話狀態之
    情形，亦據證人乙○○證述明確，依據乙○○之上開門號行
    動電話之通聯紀錄（偵查卷第五八頁至第六十頁參照），係
    於九十五年四月十二日凌晨一時三十六分中斷通話之情形推
    斷，本件案發時間應為九十五年四月十二日凌晨一時三十七
    分許無訛。
  2.被告於案發時間，確實位在臺北市中山區○○○路八五巷口
    附近乙節，為被告所是認，且有被告當時所使用之門號00
    00000000號行動電話通聯紀錄一份在卷可稽（偵查
    卷第五四、五五頁參照）；又被告於取得上開財物後，先於
    九十五年四月二十七日、二十八日將其上開門號ＳＩＭ卡放
    入上開ＬＧ手機內使用之，旋於其後數日將該手機經劉翰源
    介紹出售予徐良源等情，亦據被告供述在卷，並有證人劉翰
    源及徐良源分別於警詢及檢察官偵查中證述明確（劉翰源部
    分，偵查卷第二十頁至第二二頁及第六八頁參照；徐良源部
    分，偵查卷第二三頁至第二五頁及第六七頁參照）。
  3.則由上開證人乙○○所證述之內容、被告案發當時確實出現
    在案發地點及其於案發後將乙○○所有之ＬＧ手機予以銷贓
    等節，復參以被告供承其有自乙○○身邊拿走皮夾及上開Ｌ
    Ｇ手機之情以觀，足認被告確實有為上開搶奪乙○○之行為
    甚明。
  4.被告雖辯稱：其僅係自乙○○身邊撿拾皮包及手機云云，惟
    其就檢拾之時間及情節，先後供述不一，其於九十五年五月
    二十五日接受員警詢問時先供稱：其係九十五年四月份某日
    晚間二十三時、零時左右，開車進入長安東路某巷內，發現
    一名男性路人倒在路旁，乃下車扶他到路旁，然後看到旁邊
    有一支手機和黑色皮包，就撿起來帶走云云（偵查卷第七頁
    參照）；復於同年九月七日接受檢察官偵訊時改口供稱：我
    當天開車進入長安東路一段四三巷，看到有一個人倒在那邊
    ，我看到他躺的附近剛好有一個皮夾及手機，一開始我並不
    敢撿，在附近繞了四圈，見沒有人撿才撿走，時間大概是晚
    上十點多到十一點多云云（偵查卷第七三頁至第七六頁參照
    ）；至本院九十六年五月十七日審理時，被告先供稱：其第
    一次進入巷內時，將乙○○扶至路邊時，即見到皮夾及手機
    ，但當時並未拾起，其在附近繞了四圈後，見無人撿拾，才
    下車去拿皮夾與手機云云；其後接受公訴人詢問時，復改口
    稱：皮夾及手機是在晚上十點多到十一點多第一次進入巷子
    時撿到的云云（本院當日審判筆錄參照），其前後供述顯然
    相互矛盾，且與上開乙○○之行動電話通聯紀錄不相符合，
    是被告上開辯解，顯係事後卸責之詞，不足採信。
  5.綜上所述，被告確實於九十五年四月十二日凌晨一時三十七
    分許，駕駛車牌號碼０一三─ＭＹ號營業小客車，車上搭載
    一名真實姓名、年籍不詳之成年男子，行經臺北市中山區○
    ○○路八十五巷口時，見乙○○自該處某餐廳走出，頗有醉
    意，而與同車之成年男子，乘乙○○不勝酒力、未及防備之
    際，佯裝扶持乙○○，並伸手拉扯乙○○斜背於身上之背包
    ，嗣因乙○○酒醉而不支倒地後，甲○○即與該名成年男子
    出手搶奪乙○○所有斜背在身上之背包一個，內有皮夾、身
    分證、駕照、信用卡八張、現金十二萬元、天珠二串、ＬＧ
    手機、ＭＯＴＯＲＯＬＡ廠牌Ｖ３型手機、大霸廠牌手機共
    三支，及乙○○戴於手腕之勞力士手錶一支得手之行為，被
    告所為上開辯解均不足採信，本件事證明確，被告之犯行堪
    以認定。
三、論罪科刑之法律適用：
  (一)按刑法第三百二十五條第一項所謂搶奪，係乘人不備而掠取
    之，故須使用不法腕力，自財物所持人支配範圍內，移轉於
    自己之所持（最高法院十九年上字第五三三號判例參照）。
    查被告甲○○與一真實姓名、年籍不詳之成年男子，乘乙○
    ○不勝酒力之際，共同以不法腕力拉扯其斜背於身上之背包
    ，搶奪如事實一所載財物之行為，核其所為，係犯刑法第三
    百二十五條第一項之搶奪罪。被告與該名真實姓名、年籍不
    詳之成年男子，有犯意聯絡與行為分擔，應論以共同正犯。
  (二)爰審酌被告因一時貪念而為本件犯行，其犯罪之手段、方法
    ，及對社會治安所生危害極大，搶奪財物價值非輕，然其於
    犯罪後尚能返還告訴人一萬三千六百元（本院九十六年五月
    十七日審判筆錄參照），及犯罪後之態度等一切情狀，量處
    如主文所示之刑。
據上論斷，應依刑事訴訟法第二百九十九條第一項前段，刑法第
二十八條、第三百二十五條第一項，判決如主文。
本案經檢察官郭瑜芳到庭執行職務。
中　　華　　民　　國　　96　　年　　6 　　月　　7 　　日
　　　　　　　　    刑事第九庭審判長法　官　蘇素娥
                                    法  官  陳芃宇
                                    法  官  林怡秀
本件正本證明與原本無異。
如不服本判決，應於判決送達後十日內，向本院提出上訴狀。
  　　　　　　　　　　　　　　　  　書記官　林義盛
中　　華　　民　　國　　96　　年　　6 　　月　　7 　　日
附錄本案論罪科刑所犯法條全文：
刑法第三百二十五條
意圖為自己或第三人不法之所有，而搶奪他人之動產者，處六月
以上五年以下有期徒刑。
因而致人於死者，處無期徒刑或七年以上有期徒刑，致重傷者，
處三年以上十年年以下有期徒刑。
第一項之未遂犯罰之。
